臺灣高等法院民事判決　九十年度勞上易字第四一號
　 上　訴　人即
　 附帶被上訴人　 國泰人壽保險股份有限公司
　 法 定 代理人　 蔡宏圖
　 即附帶上訴人　 甲○○
右列當事人間請求給付薪資事件，上訴人對於中華民國九十年十月十一日臺灣臺北地
方法院第一審判決（八十九年度勞訴字第四四號），提起上訴，被上訴人為附帶上訴
，本院判決如左：
        主    文
原判決關於駁回附帶上訴人後開第二項之訴部分及該部分訴訟費用之裁判均廢棄。
附帶被上訴人應再給付附帶上訴人新台幣貳佰肆拾伍萬貳仟貳佰零肆元，及自民國八
十九年一月十四日起至清償日止，按年息百分之五計算之利息。
上訴人之上訴駁回。
第一、二審訴訟費用關於上訴部分，由上訴人負擔；關於附帶上訴部分由附帶被上訴
人負擔。
        事    實
甲、上訴人即附帶被上訴人方面：
一、聲明：
  關於上訴部分：
  (一)原判決關於不利上訴人部分廢棄。
　(二)前開廢棄部分，被上訴人在第一審之訴駁回。
　(三)第一、二審訴訟費用關於上訴部分，由被上訴人負擔。
  關於附帶上訴部分：
  (一)附帶上訴駁回。
  (二)第二審訴訟費用關於附帶上訴部分，由附帶上訴人負擔。
二、陳述：除與原判決記載相同部分，予以引用外，並補稱略以：上訴人公司之員工
　　多達數萬人，為使公司之營運順遂，職場秩序之維持成為公司經營管理上首要之
　　事項，勞工如有妨礙職場秩序之行為且情節重大者，雇主對之所為之懲戒解雇，
　　均屬合法。被上訴人與同辦公室之女性已婚職員有不正常男女關係，致妨礙職場
　　秩序情節重大，已符合工作規則第三條第一款有其他擾亂秩序，妨礙公益情事等
　　行為及同條第十款在辦公室內妨礙他人工作之規定。
三、證據：援用原審之立證方法。
乙、被上訴人即附帶上訴人方面：
一、聲明：
  關於上訴答辯部分：
  (一)上訴駁回。
　(二)第二審訴訟費用，關於上訴部分，由上訴人負擔。
  關於附帶上訴部分：
　(一)原判決關於駁回附帶被上訴人後開第二項之訴部分廢棄。
　(二)附帶被上訴人應再給付附帶上訴人新台幣（下同）二百四十五萬二千二百零四元
　　，及自起訴狀繕本送達之翌日起至清償日止，按年息百分之五計算之利息。
　(三)第一、二審訴訟費用關於附帶上訴部分，由附帶被上訴人負擔。
二、陳述：除與原判決記載相同部分，予以引用外，並補稱略以：
　(一)被上訴人為上訴人公司所屬三重展業通訊處之襄理，職掌保費收取等業務，竭力
　　整蝢收費員收取保費，並防堵收費員挪用公款，履行誠實勞動之義務，並無違反
　　工作規則。
　(二)兩性工作平等法係民國（下同）九十一年三月八日公布施行，被上訴人於八十八
　　年二月間遭免職，此法案與上訴人之懲戒權，並無相關。
　(三)上訴人之工作規則中，並未禁止員工以公司電話與私人溝通，被上訴人與女性同
　　事閒話家常，不影響工作職場秩序，且未涉及不正常男女關係，上訴人不得加以
　　干涉。
三、證據：援用原審之立證方法。
丙、本院依上訴人之聲請訊問證人鄭敏玲、李素盈。
       理    由
一、本件被上訴人起訴主張：伊自六十七年二月二十日起，至上訴人公司服務，迄今
　　二十餘年，職司襄理，於八十八年二月十日遭上訴人記兩次大過予以免職。然伊
　　並無勞動基準法第十一條、第十二條及上訴人所訂之工作規則所規定雇主得終止
　　勞動契約之情形，伊曾於八十八年十一月二十五日及八十八年十二月六日以存證
　　信函向上訴人請求薪資及資遣費，並於八十八年十二月十日以存證信函終止雙方
　　間勞動契約。上訴人應給付伊自八十八年二月份至八十八年十一月份之薪資，共
　　計六十八萬二千一百元。又依上訴人工作規則第十六條及第九十八條之規定，伊
　　尚可請領二十一點七五個基數之資遣費，以每月平均工資十一萬二千七百四十五
　　元計算，上訴人尚應給付伊資遣費二百四十五萬二千二百四元等情。求為命上訴
　　人給付三百一十三萬四千三百零四元，及自起訴狀繕本送達之翌日起至清償日止
　　，按年息百分之五計算利息之判決（原審判決上訴人應給付被上訴人六十八萬二
　　千一百元及自八十九年一月十四日起至清償日止，按年息百分之五計算之利息；
　　而駁回被上訴人其餘之請求，上訴人就其敗訴部分聲明不服，提起上訴；被上訴
　　人就其敗訴部分，聲明不服，提起附帶上訴）。
　　上訴人則以：被上訴人與女同事間之不正常男女關係，已足妨礙他人之家庭及正
　　常工作，有擾亂職場秩序情事，伊依工作規則第三條、第十一條、第四十九條及
　　第九十四條之規定，於八十八年二月十日發布人事命令將被上訴人免職，並未逾
　　工作規則第十五條第二項所定三十日之期間，自無須給付預告期間薪資及資遣費
　　。又被上訴人自八十七年四月一日始適用勞動基準法，故有關勞動基準法之相關
　　規定，自不能適用云云，資為抗辯。
二、經查被上訴人主張伊自六十七年二月二十日起，至上訴人公司服務，於八十八年
　　二月十日遭上訴人記兩次大過，予以免職，嗣被上訴人始於八十八年十二月十日
　　以存證信函終止雙方間勞動契約之事實，業據其提出上訴人公司之人事令及存證
　　信函為證（見本院卷第九四、九八頁），且為上訴人所不爭執，自堪信為真實。
三、上訴人雖抗辯被上訴人與其他女性員工有不正常男女關係，違反工作規則之規定
　　云云，並提出電話錄音譯文為證（見原審勞訴卷第九五至一０五頁）但就上開電
　　話錄音譯文以觀，其通話內容多屬私密，並未涉及姦情（見原審勞訴卷第九五至
　　一０五頁），復據同辦公室之證人鄭敏玲、李素盈在本院到場一致證稱：甲○○
　　小聲在講話，不知與何人講話等語（見本院卷第一０七頁），足見被上訴人並未
　　在辦公室中大聲交談，致影響他員工之工作情緒。雖被上訴人在與阮麗吟、蔡秀
　　梅之電話通話中，有數句不雅言詞（見原審勞訴卷第九五、九八、一０五頁下欄
　　），但阮麗吟已於八十八年二月一日所具之報告書中表明其與被上訴人間完全為
　　老同事，絕無男女之間不正常關係；而蔡秀梅亦於八十八年二月五日所具之報告
　　書中表明其與被上訴人為同鄉，被上訴人特別予以關心，在電話中僅談及生活上
　　調適問題（見原審勞訴卷第九一至九四頁），核與電話譯文內容相符（見原審勞
　　訴卷第九五至一０五頁），且蔡秀梅更在原審證稱伊與被上訴人間確無發生性關
　　係及不正常男女關係（見原審勞訴卷第一七一頁），均不足據為證明被上訴人與
　　其女同事阮麗吟、蔡秀梅間有通姦之男女不正常關係，即上訴人亦自認被上訴人
　　或阮麗吟、蔡秀梅均未因此而受刑事處分，而其配偶或家人亦未因此而赴上訴人
　　公司質問爭吵（見本院卷第一九一頁），尤難認被上訴人有損上訴人公司之社會
　　評價及事業秩序之行為，是上訴人以被上訴人行為不檢為由，將其免職，即屬無
　　據。
四、次按雇主為建立特定企業文化，塑造特定企業價值，雖得於合理、必要之範圍內
　　，要求員工符合一定之行為規範，以表彰企業之特殊性，並以此作為懲戒之理由
　　。雖上訴人抗辯不正常男女關係係伊公司員工均知曉二大天條之一，若有違反必
　　遭最嚴厲之處分云云，然上訴人既不能舉證證明被上訴人與其女同事阮麗吟、蔡
　　秀梅間有不正常男女關係，則上訴人以被上訴人涉有不正常男女關係為由，將其
　　免職，尤屬無據。
五、上訴人於八十八年二月十日將被上訴人免職，既非合法，則被上訴人以存證信函
　　要求上訴人給付自八十八年二月份起至同年十一月份止之薪資，即屬有據（見本
　　院卷八八至九一頁）。嗣因上訴人拒絕給付，被上訴人即於八十八年十二月十日
    以存證信函向上訴人表示終止兩造間勞動契約（見本院卷第九四頁），核與上訴
　　人所訂之工作規則第十五條第一項第五款之規定相符（見原審北勞調字卷第一五
　　、八八頁）又被上訴人離職時每月基本薪資為六萬八千二百十元，為上訴人所不
　　爭執（見本院卷第一六七頁），則被上訴人請求上訴人給付自八十八年二月份起
　　至八十八年十一月份止之薪資，共計六十八萬二千一百元（共計算式為：68,210
　　×10=682,100元）應屬有據。
六、被上訴人依前開工作規則第十五條第一項第五款規定終止兩造間勞動契約，既屬
　　合法，依上開工作規則第十六條第一項規定：「依第十二條或第十五條規定終止
　　勞契約者，依下列規定發給資遣費：一、適用勞動基準法（八十七年四月一日）
　　後之工作年資每滿一年發給相當於一個月平均工資之資遣費。二、依前款計算之
　　剩餘日數，未滿一個月以一個月計。三、適用勞動基準法（八十七年三月三十一
　　日）前之工作年資，其資遺費按第九十八條規定辦堙。」而同規則第九十八條第
　　一款則規定：內勤員工工作年資滿八年者給予九．五個基數，八年以上每年增一
　　年給一．五個基數．．．但最高總數以三十五個基數為限」（見本院卷第一五八
　　、一六六頁），被上訴人據以請求資遣費，即屬有據。茲查被上訴人於六十七年
　　二月二十日任職上訴人公司，擔任內勤工作，至八十七年三月三十一日之工作年
　　資二十年，依上開工作規則第九十八條規定，為二十七，五個基數 [其計算式為
　　：9.5+(1.51×12=27.5] 止，自八十七年四月一日起至終止契約前之八十八年十
　　二月九日之工作年資為一年九個月止，依上開工作規則第十六條規定，為一．七
　　五個基數，合計二九．二五基數，被上訴人請求二一．七五個基數，自應准許。
　　又被上訴人之資遣費基數每月平均工資，依上開工作規則第九十六條第一項後段
　　及第九十八條第二款規定，含退職時之本薪、生活補助費及職務加給為十一萬二
　　千七百四十五元（見原審勞訴卷第一六六頁、本院卷一五三頁），為上訴人所不
　　爭執（見本院卷第一六八、一七七頁），則被上訴人請求上訴人給付資遣費二十
　　一．七五基數，合計二百四十五萬二千二百零四元（其計算式為：112,745元×2
　　1.75=  2,452,204元，元以下四捨五入），亦屬有據。
七、綜上所述，被上訴人依據勞動契約所生之法律關係，請求上訴人給付自八十八年
　　二月份起至同年十一月份止，共十個月之薪資，計六十八萬二千一百元，暨給付
　　資遣費二百四十五萬二千二百零四元，及均自起訴狀繕本送達之翌日即八十九年
　　一月十四日起至清償日止，按年息百分之五計算之利息，均屬應予准許。從而，
　　原審就上開資遣費部分，所為被上訴人敗訴之判決，自有未洽，被上訴人之附帶
　　上訴論旨指摘原判決此部分不當，求予廢棄改判，為有理由；就上開薪資部分，
　　所為上訴人敗訴之判決，核無違誤，上訴人之上訴論旨指摘原判決此部分不當，
　　求予廢棄改判，為無理由。
八、至兩造其餘之攻擊或防禦方法及未經援用之證據，經本院斟酌後，認為均不足以
　　影響本判決之結果，自無逐一詳予論駁之必要，併此明。
九、據上論結，本件被上訴人之附帶上訴為有理由，上訴人之上訴為無理由，依民事
　　訴訟法第四百五十條、第四百四十九條第一項、第七十八條，判決如主文。
中　　　華　　　民　　　國　　九十一　　年　　 十一　　 月　　　十九　　日
　　　　　　　　　　　　　　　　臺灣高等法院勞工法庭
　　　　　　　　　　　　　　　　　　審判長法　官　　林　鄉　誠
　　　　　　　　　　　　　　　　　　　　　法　官　　王　聖　惠
　　　　　　　　　　　　　　　　　　　　　法　官　　劉　清　景
右正本係照原本作成。
上訴人國泰人壽保險公司如不服本判決，應於收受送達後二十日內向本院提出上訴書
狀，其未表明上訴理由者，應於提出上訴後二十日內向本院補提理由書狀（均須按他
造當事人之人數附繕本）上訴時應提出委任律師或具有律師資格之人之委任狀；委任
有律師資格者，另應附具律師及格證書及釋明委任人與受任人有民事訴訟法第四百六
十六條之一第一項但書或第二項（詳附註）所定關係之釋明文書影本。
中　　　華　　　民　　　國　　九十一　　年　　 十一　　 月　　二十一　　日
　　　　　　　　　　　　　　　　　　　　　書記官　　高　澄　純
附註：
民事訴訟法第四百六十六條之一（第一項、第二項）
對於第二審判決上訴，上訴人應委任律師為訴訟代理人。但上訴人或其法定代理人具
有律師資格者，不在此限。
上訴人之配偶、三親等內之血親、二親等內之姻親，或上訴人為法人、中央或地方機
關時，其所屬專任人員具有律師資格並經法院認為適當者，亦得為第三審訴訟代理人
。
